臺灣高等法院高雄分院刑事判決　　　　 94年度上訴字第559號
　　上　訴　人
　　即　被　告　乙○○
　　上　訴　人
　　即　被　告　丙○○
　　前2 人共同
　　指定辯護人　洪千琪　律師
上列上訴人等因強盜案件，不服臺灣高雄地方法院93年度訴字第
50號中華民國94年2 月24日第一審判決（起訴案號：臺灣高雄地
方法院檢察署92年度偵字第21371 號），提起上訴，本院判決如
下：
    主  文
上訴駁回。
    事  實
一、丙○○前因竊盜、恐嚇等案件，分別經法院判處有期徒刑8
    月、4 月，定應執行有期徒刑1 年1 月確定，於民國91年11
    月18日執行完畢。乙○○前因受僱於姓名不詳綽號「阿偉」
    之成年男子所開設之小額借款公司（受僱期間至92年10月中
    旬止），而由乙○○於92年10月間，在自由時報廣告欄上刊
    登「缺錢嗎，無條件借給你」之借款廣告，並以乙○○所使
    用之電話號碼0000000000號行動電話，作為該廣告之借款人
    聯絡電話，惟乙○○自同年10月22日起將上開電話交由其兄
    丙○○使用，嗣同年月24日，甲○○見上開廣告而撥打0000
    000000號與丙○○聯絡借款事宜，丙○○乃以電話向乙○○
    告知甲○○欲借款之事，乙○○再與「阿偉」聯絡。乙○○
    、丙○○及甲○○乃於同日20時許在高雄市○○區○○路與
    同愛街口之小吃攤等候「阿偉」，嗣「阿偉」搭乘車號不詳
    之計程車抵達該小吃攤後，丙○○、乙○○及「阿偉」即共
    同基於普通傷害及剝奪行動自由之犯意聯絡，以強暴、脅迫
    之方式向甲○○催討債務，「阿偉」先持置於小吃攤桌上之
    酒瓶毆打甲○○之頭部後，並指示丙○○及乙○○將甲○○
    強押至計程車上，甲○○被夾坐於後排中間位置，乙○○乘
    坐於計程車後排左座，丙○○坐於後排右座，「阿偉」則坐
    在駕駛座右方，以此非法之方法剝奪甲○○之行動自由，共
    同前往高雄地區之某不詳公園。途中乙○○、丙○○分別持
    手機、鑰匙，並均以拳頭毆打甲○○之頭部、背部及上半身
    等處，並由丙○○強行取走甲○○之皮夾及現金新臺幣（下
    同）708 元等物，嗣乙○○、丙○○、甲○○及「阿偉」等
    人到達公園之人煙稀少處，乙○○、丙○○再分別接續持手
    機、鑰匙及均以拳頭毆打甲○○之頭部及臉部，丙○○並將
    皮夾歸還甲○○，經甲○○求饒後，「阿偉」即指示丙○○
    及乙○○2 人搭乘計程車將甲○○押回八德路與同愛街口處
    簽發本票，嗣於同日23時30分許計程車抵達上開路口時，正
    有警用巡邏車經過，員警胡滄濱發覺甲○○衣服上有多處血
    跡，頭部亦有多處外傷，認其中有異而上前盤查，始得知上
    情，並於丙○○身上起出708 元及含有門號0000000000號門
    號SIM 卡之手機1 支，及自乙○○身上起出機車鑰匙1 串。
    甲○○經警援救後始恢復行動自由，乙○○、丙○○及「阿
    偉」等人共計剝奪甲○○行動自由約3 小時。嗣甲○○於翌
    （25）日4 時45分許前往高雄市立聯合醫院急診，經診斷受
    有臉部挫傷1.5 公分X0.8公分、後枕部挫傷3 公分X3公分、
    左側頭部挫傷3 公分X4公分、左上臂擦傷1 公分X0.3公分、
    右手背擦傷1 公分X1公分及背部挫傷等之傷害。
二、案經被害人甲○○訴由高雄市政府警察局移送臺灣高雄地方
    法院檢察署檢察官偵查起訴。
    理  由
甲、程序方面：
    按被告以外之人於審判外之言詞或書面陳述，除法律有規定
    者外，不得作為證據；被告以外之人於偵查中向檢察官所為
    之陳述，除顯有不可信之情況者外，得為證據；被告以外之
    人於審判外之陳述，雖不符前四條之規定，而經當事人於審
    判程序同意作為證據，法院審酌該言詞陳述及書面作成之情
    況，認為適當者，亦得為證據，刑事訴訟法第159 條第1 項
    、第159 條之1 第2 項、第159 條之5 第1 項分別定有明文
    。查本件證人即查獲警員胡滄濱於92年11月7 日檢察官偵訊
    時經具結後而證述，且經當事人於原審94年1 月5 日準備程
    序期日同意作為證據，有訊問筆錄、證人結文及原審準備程
    序筆錄在卷可稽（見偵查卷第28頁至第30頁、原審卷第239
    頁），則證人胡滄濱上開於檢察官偵訊所為之陳述，並無顯
    不可信之特別狀況，且經當事人同意作為證據，本院審酌該
    言詞陳述作成之狀況，認依刑事訴訴法第159 條之1 、第15
    9 條之5 第1 項規定，得為證據，合先敘明。
乙、實體方面：
一、訊據上訴人即被告乙○○、丙○○固均坦承確與「阿偉」及
    告訴人甲○○搭乘計程車至高雄地區某公園，告訴人被夾坐
    於計程車後排中間位置，被告乙○○乘坐於計程車後排左座
    ，被告丙○○坐於後排右座，「阿偉」則坐在駕駛座右方，
    並於計程車上徒手毆打告訴人之事，惟均矢口否認有何妨害
    自由、強取告訴人財物，及持手機、鑰匙毆打告訴人之犯行
    。被告二人均辯稱：我們並未強押告訴人，告訴人係自願與
    我們前往公園，告訴人得隨時自由離開，我們亦未強取告訴
    人身上之財物，自被告丙○○身上起出之現金均係被告丙○○所有；被告乙○○另辯稱未以手機毆打告訴人，被告丙○○則辯以未持鑰匙毆打告訴人等語。
二、經查：
（一）告訴人遭「阿偉」及被告2 人毆打，並剝奪人身行動自由
      乙節，業據告訴人於原審93年4 月29日審理時結證稱：92
      年10月24日因看到「缺錢嗎，無條件借給你」之借款廣告
      ，我乃打電話過去詢問，係被告丙○○接聽的，我與被告
      丙○○相約在高雄市○○區○○路與同愛街口，在路邊小
      吃攤坐下來後，過一會兒被告乙○○亦來到小吃攤，再約
      過了5 至10分鐘，1 部計程車過來，「阿偉」自副駕駛座
      下車後，即拿置於小吃攤桌上之酒瓶打我頭部，並指示被
      告2 人將我拖上計程車，在車上被告乙○○、丙○○分別
      持手機、鑰匙毆打我頭部、背部及上身等處；被告丙○○
      要求我將身上東西拿出來，我交給被告丙○○1 個黑色包
      包，因該包包內無東西，被告丙○○乃問我身上有無其他
      東西，我回答沒有，被告丙○○即搜索我身體後，拿出皮
      夾及現金708 元，到某公園下車後，被告2 人將我拖到公
      園中央，被告2 人繼續以手機、鑰匙及拳頭打我，我央求
      被告2 人不要再打我，被告2 人及「阿偉」並要求我簽發
      本票，嗣「阿偉」指示被告2 人押我回到八德路及同愛街
      口拿本票，到達後，因警察看見我身上都是血就過來盤查
      等語（見原審卷第131 頁至第136 頁），及於原審94年2
      月3 日審理時證述：因我向「阿偉」借錢未還，而與「阿
      偉」有金錢糾紛，所以「阿偉」拿酒瓶打我頭部，被告2
      人於計程車上以手機、鑰匙及拳頭打我，並由被告2 人將
      我押上計程車，我並非自願與「阿偉」及被告2 人上計程
      車，被告丙○○於計程車上取走我皮包，因我害怕故未反
      抗，整個過程中，我並無法自由離去等語明確（見原審卷
      第259 頁至第265 頁），證人甲○○於本院94年7 月27日
      審理時亦為相同之證述（見本院卷第88頁至第89頁）；核
      與證人即查獲警員胡滄濱於檢察官偵訊時結證稱：我執行
      勤務時，被告2 人與告訴人並行走到同愛街口，告訴人走
      在中間，其中1 被告搭告訴人肩膀、另1 被告抓告訴人手
      臂，因告訴人鼻孔流血，太陽穴處及衣服上均有血跡，我
      覺得有異狀，乃上前盤查，告訴人向我求救：「警察救我
      ，我的錢被拿走還被打，亦被他們控制行動」，我乃將告
      訴人及被告2 人帶回警局，並自被告乙○○身上起出機車
      鑰匙1 串，自被告丙○○身上起出780 元，告訴人並稱其
      中708 元是告訴人所有等語（見偵卷第28頁至第29頁），
      及證人即小吃攤老板張丁福於原審93年4 月29日審理時結
      證述：告訴人與被告2 人在小吃攤聊天，並未發生口角，
      之後有1 人（按指「阿偉」）在小吃攤前下車，該人進來
      就罵告訴人說「我找你很久了」，就拿起保力達酒瓶打告
      訴人頭部，要告訴人出去外面講，告訴人乃與被告2 人及
      「阿偉」一起上車等語（見原審卷第139 頁至第140 頁）
      ，相互符合。
（二）告訴人經警援救後，於翌（25）日4 時45分許前往高雄市
      立聯合醫院急診，經診斷受有臉部挫傷1.5 公分X0.8公分
      、後枕部挫傷3 公分X3公分、左側頭部挫傷3 公分X4公分
      、左上臂擦傷1 公分X0.3公分、右手背擦傷1 公分X1公分
      及背部挫傷等之傷害，有高雄市立聯合醫院93年5 月20日
      高市聯醫病字第0930003333號函暨所附之病歷資料1 份在
      卷可稽（見原審卷第155 頁至第165 頁），經核該傷勢與
      告訴人證述：「阿偉」持酒瓶毆打告訴人之頭部，被告乙○○、丙○○分別持手機、鑰匙及均以拳頭毆打我之頭部
      、背部及上身等處相符，互核被告等攻擊告訴人之部位、
      方式與告訴人所受傷勢均屬相符，苟如被告2 人所辯，「
      阿偉」以酒瓶毆打告訴人頭部後，被告2 人均僅徒手毆打
      告訴人，則告訴人為何會受有左上臂擦傷1 公分X0.3公分
      、右手擦傷1 公分X1公分等非僅以「徒手毆打」所能造成
      之傷害。是以，被告2 人辯稱未以手機及鑰匙毆打告訴人
      乙節，應係避就之詞，委無足採。
（三）「阿偉」搭乘計程車抵達高雄市○○路與同愛街口之小吃
      攤下車後，旋即以置於小吃攤桌上之酒瓶毆打告訴人頭部
      ，嗣被告2 人、「阿偉」及告訴人搭乘計程車離開小吃攤
      至高雄地區某公園，告訴人於計程車內被夾坐於後排中間
      位置，被告乙○○乘坐於計程車後排左座，被告丙○○坐
      於後排右座，「阿偉」則坐在駕駛座右方，被告2 人於計
      程車上及公園內毆打告訴人乙節，業如前述，則告訴人於
      遭「阿偉」毆打後，豈可能自願與被告等人前往該公園？
      又參酌告訴人於公園內，再遭被告2 人毆打，被告2 人復
      要求告訴人簽發本票之客觀情形，倘告訴人得選擇自由離
      去，其豈可能與「阿偉」、被告2 人仍滯留於公園內，而
      未任意離去之理？是告訴人係遭被告2 人與「阿偉」以強
      暴、脅迫之方式剝奪行動自由，至為明確。是被告2 人辯
      以：我們並未強押告訴人，告訴人係自願與我們前往公園
      ，告訴人得隨時自由離去等語，委無足採。至證人張丁福
      於原審審理時證述：我看見告訴人與被告2 人、「阿偉」
      一起上車，沒有看到押告訴人乙節（見原審卷第140 頁）
      ，核與前開客觀事證不符，為本院所不採，自不能作為有
      利於被告等之認定。
（四）被告2 人固辯以：我們並未強取告訴人之財物，自被告丙○○身上起出之現金均係被告丙○○所有等語。然被告丙○○於92年10月25日檢察官偵訊時供稱：我案發當天帶1,
      100 元，1,000 元係向同事阿成借的，100 元原係我自己
      所有，在麵攤花100 多元，坐計程車花200 多元，8 元是
      我之前買東西找的錢等語（見偵查卷第15頁）；嗣於92年
      11月20日檢察官偵訊時供稱：身上的錢是我於10月23日做
      臨時工得來，我老闆姓葉，工資約1,200 元或1,300 元等
      語（見偵查卷第44頁），倘被告丙○○並未強取告訴人身
      上之現金，被告丙○○豈可能就金錢之來源，先供述係向
      同事阿成所借，嗣供稱係做臨時工得來等語，前後供述如
      此歧異之理，是被告2 人前開所辯，應係卸責之詞，亦不
      足採。
（五）綜上所述，足見被告2 人上開所辯，均係卸責之詞，不足
      採信。本件事證明確，被告2 人妨害自由、傷害犯行，均
      堪認定。
三、按刑法上之強盜罪，以有為自己或第三人不法所有之意圖為
    構成要件之一，若奪取財物係基於他種目的，而非出於不法
    所有之意思者，縱其行為違法，要不成立強盜罪，最高法院
    21年上字第18號判例可資參照。查本件被告乙○○、丙○○
    係因告訴人積欠「阿偉」款項，被告等為向告訴人催討債務
    ，乃強押告訴人上計程車，並由被告丙○○強行取走告訴人
    之皮夾及708 元等物，顯見被告等並非出於不法所有之意思
    ，至為明確。被告2 人出手毆打告訴人及剝奪告訴人之行動
    自由，核被告2 人所為，均係犯刑法第277 條第1 項之傷害
    罪及同法第302 條第1 項之以非法方法剝奪他人之行動自由
    罪。公訴人認被告2 人係犯刑法第328 條第1 項之普通強盜
    罪，尚有誤會，惟兩者之基本社會事實同一，本院自得變更
    起訴法條後加以審理。綽號「阿偉」之成年男子及被告2 人
    先後於小吃攤、計程車上及公園內出手毆打告訴人，係出於
    同一傷害犯意，該傷害行為於密切接近之時間、地點實施，
    應視為數個舉動之接續行為，屬接續犯，應僅論以一傷害罪
    。被告2 人與綽號「阿偉」之成年人，就所犯上開傷害及剝
    奪行動自由之犯行，彼此間互有犯意聯絡及行為分擔，均為
    共同正犯。又被告等所犯上開2 罪間，有方法目的之牽連關
    係，應依牽連犯規定，從一重之非法剝奪行動自由罪處斷。
    又公訴人已於起訴書之事實欄明確記載被告2 人及「阿偉」
    毆打告訴人之情節（告訴人於警訊時已對被告2 人提出告訴
    【見警訊卷第8 頁】，因此傷害罪部分已經合法告訴），惟
    起訴書漏引刑法第277 條第1 項傷害罪之法條，雖有未洽，
    然該傷害部分犯行應認亦經檢察官提起公訴，附此敘明。被
    告丙○○前因竊盜、恐嚇等案件，分別經法院判處有期徒刑
    8 月、4 月，定應執行有期徒刑1 年1 月確定，並於91年11
    月8 日執行完畢，業據被告丙○○供明在卷，並有臺灣高等
    法院被告全國前案紀錄表在卷可按，被告丙○○於受有期徒
    刑執行完畢，5 年以內再犯本件有期徒刑以上之罪，為累犯
    ，應依法加重其刑。又刑法第302 條第1 項及第304 條第1
    項之罪，其所保護之法益均為被害人之自由，其罪質本屬相
    同，惟刑法第302 條第1 項之法定刑，既較刑法第304 條第
    1 項為重，則以私行拘禁之方法妨害人自由，縱其目的使人
    行無義務之事，或妨害人行使權利，仍應逕依刑法第302 條
    第1 項論罪，並無適用刑法第304 條第1 項之餘地（最高法
    院29年度台上字第3757號判例參照），本件被告丙○○於非
    法剝奪告訴人行動自由期間，強行取走告訴人之機車鑰匙、
    皮夾及現金708 元等物，妨害告訴人行無義務之事及行使權
    利，亦為刑法第302 條第1 項之妨害自由罪所吸收，而不另
    論第304 條第1 項之強制罪，併此敘明。
四、原判決以被告乙○○、丙○○罪證明確，因予適用刑事訴訟
    法第300 條，刑法第28條、第302 條第1 項、第277 條第1
    項、第55條、第47條、罰金罰鍰提高標準條例第1 條前段之
    規定，並審酌被告2 人因「阿偉」與告訴人間之債務糾紛問
    題，不思以正當途徑解決，竟為追討債務，以強暴、脅迫之
    方式剝奪告訴人之行動自由，進而傷害告訴人，嚴重傷害他
    人身體自主權，妨害自由之時間約達3 小時之久，告訴人並
    受有前開傷勢，對告訴人所造成之身心傷害至深且鉅，且被
    告2 人犯罪後猶卸責飾詞，未能坦承全部犯行，犯罪後態度
    欠佳，並考量被告乙○○並無前科，素行尚佳，及被告丙○○有恐嚇及竊盜等前科，素行欠佳（有臺灣高等法院被告全
    國前案紀錄表附卷可按）等一切情狀，分別量處被告乙○○
    有期徒刑1 年6 月，被告丙○○有期徒刑2 年；至被告2 人
    傷害告訴人犯罪所用之手機及鑰匙，因被告2 人否認，致無
    法證明係被告2 人或共犯「阿偉」所有，且其形體無從特定
    ，為免日後執行困難，爰不為沒收之諭知。其認事用法核無
    違誤，所處之刑亦屬適當。被告等上訴意旨，仍執前詞，指
    摘原判決不當，均無理由，應均予駁回。
據上論斷，應依刑事訴訟法第368條，判決如主文。
本案經檢察官林應華到庭執行職務。
中　　華　　民　　國　　94　　年　　8 　　月　　10　　日
                  刑事第二庭    審判長法  官  林正雄
                                      法  官  陳啟造
                                      法  官  黃壽燕
以上正本證明與原本無異。
如不服本判決應於收受本判決後10日內向本院提出上訴書狀，其
未敘述上訴理由者，並得於提起上訴後10日內向本院補提理由書
狀（均須按他造當事人之人數附繕本）「切勿逕送上級法院」。
中　　華　　民　　國　　94　　年　　8 　　月　　10　　日
　　　　　　　　　　　　　　　　　　　書記官  黃一秋
附錄本判決論罪科刑法條：
中華民國刑法第302 條第1項
  私行拘禁或以其他非法方法，剝奪人之行動自由者，處5 年以
  下有期徒刑、拘役或300 元以下罰金。
中華民國刑法第277 條第1項
  傷害人之身體或健康者，處3 年以下有期徒刑、拘役或1,000
  元以下罰金。
